臺灣高等法院臺中分院刑事判決　　　　　　　　　九十年度上更(一)字第三四六號
　　上　訴　人　臺灣苗栗地方法院檢察署檢察官
　　被　　　告　丙○○
　　選任辯護人　羅明通
右上訴人因被告貪污治罪條例案件，不服臺灣苗栗地方法院中華民國八十九年七月十
四日第一審判決（民國八十八年度訴字第三二七號，起訴案號：臺灣苗栗地方法院檢
察署民國八十八年度偵字第三○九三號），提起上訴，經最高法院發回更審，本院判
決如左：
  主  文
原判決撤銷。
丙○○連續依據法令從事公務之人員，利用職務上之機會，詐取財物，處有期徒刑
年陸月，褫奪公權貳年
  事  實
一、丙○○自民國（下同）六十五年間起，擔任臺灣省立苗栗醫院（現已改稱行政院
    衛生署苗栗醫院，以下稱苗栗醫院）牙科醫師，並自六十八年一月間起，擔任該
    醫院牙科主任，為依據法令從事公務之人員。八十二年三月二十二日，丙○○依
    「省市立醫療機構醫師專勤服務辦法」（下稱服務辦法）之規定，與苗栗醫院簽
    訂「醫師專勤服務承諾書」（下稱承諾書），表示願貢獻一切力量竭誠為病患服
    務，盡力維護人民健康，除切實遵照省立醫療機構醫師專勤服務辦法外，並願恪
    遵「不在外開業或兼業、不將醫師證書或服務執照借與他人開業、不假借任何人
    名義在外幫助有關醫療營利事業、私人所有醫療儀器設備一律撤除或封存不再使
    用」之承諾，嚴守崗位，盡忠職守，如有違反願依法接受懲除，並繳還自行開業
    或兼業起所領全部獎勵金。」即表示如有在外自行開業或兼業之情形，即不願受
    領獎勵金。詎丙○○自八十三年一月間起迄八十八年四月止，於夜間在苗栗縣苗
    栗市○○路二○六號開設牙科診所，對外營業，竟意圖為自己不法之所有，基於
    概括犯意，隱瞞此事實，使苗栗醫院之出納、會計人員陷於錯誤，自八十三年一
    月起至八十八年二月止，按月發給服務獎勵金，其發給之金額，詳如附表所示；
    自八十三年一月起至八十八年四月止，按月每月發給新台幣（以下同）二萬四千
    元之基本獎勵金。（上開獎勵金均由苗栗醫院於每月一至五日轉入丙○○在土地
    銀行苗栗分行第000000000000號帳戶內），連續利用職務上之機會
    ，向苗栗醫院詐領基本獎勵金及服務獎勵金。先後共詐得五百四十六萬二千二百
    四十四元整。丙○○嗣於偵查中自白，並將全部所得財物五百四十六萬二千二百
    四十四元，繳還苗栗醫院。
二、案經法務部調查局苗栗調查站，移送原審法院檢察署檢察官偵查起訴。
  理  由
一、訊據上訴人即被告丙○○固不否認有於「承諾書」上簽名、領取基本、服務獎勵
    金及自八十五年間起，偶有為少數特殊病患及親友免費看診之情形，但否認有右
    揭利用職務上之機會施行詐術以詐取財物之認識與故意，辯稱：被告任職苗栗醫
    院二十餘年以來，盡職敬業，常以人溺己溺之心對待病患，且於下班後，犧牲休
    息時間為親友義診。八十三年間，被告學長因擴充業務，將原有牙科治療台一台
    贈予被告，而家母年邁，素有牙疾，因行動不便，無法至苗栗醫院看診，被告即
    以治療台為其診治，親友得悉，紛紛表示要來治療，被告均一一婉拒，其後家母
    謂下班後為人服務，當為行善，遂於八十五年起偶而為親友義診，若有假牙製作
    者，則酌收工本費，竟遭舉發。被告於夜間診治者，多為白天無法至醫院看診，
    或臨時牙痛，半夜求診無門者。被告於下班時間為人服務，係單純濟世醫人，絕
    非牟利行為云云。
　　被告辯護人為被告辯護稱：（一）被告在外為病人服務之行為，並未構成專勤服
    務之違反，亦未有違反專勤義務之故意。七十六年二月二十日行政院衛生署所頒
    布之省立醫療機構醫師專勤服務辦法第二條係以醫師專勤從事醫療服務，教學及
    研究或醫療行政工作為其訂定之意旨，次按台灣省立苗栗醫院醫師專勤服務承諾
    書之前言係以醫生貢獻一切力量竭誠為病患服務，盡力維護人民健康為其目的，
    故逾此目的在外之開業、兼業行為，始為所規範禁止之行為。最高法院亦認定醫
    師對特殊情形之病患於上班時間外予以幫助而無招徠不特定病患之情形，並非「
    違反省市立醫療機構專勤服務辦法」及「醫師專勤服務承諾書」之在外開業或兼
    業行為。被告雖自八十五年起於苗栗市○○路二０六號利用夜間為病人看診，但
    被告係鑒於苗栗醫院牙科並無夜診之服務，基於熱心服務病患之理念，犧牲個人
    下班後休息時間照顧特殊狀況之病人，並為他人進行針灸義診。被告上開診所，
    並無掛號，亦無病歷之製作，更無招牌，顯非招徠不特定病患之在外開業或兼業
    行為。況被告一般情形，並未收費，僅涉及義齒之製作時，才向病人酌收工本費
    ，絕非營利為財。被告所為並非專勤服務法及專勤服務承諾書所規範禁止之兼業
    行為，並無不得受領獎勵金之情形，自未構成詐欺取財之罪行。縱認被告之行為
    仍符上開兼業行為，但被告在上開診所看診行為係基於服務病患之主觀認識，而
    與貢獻一切力量竭誠為病患服務，盡力維護人民健康之意旨相符，無違反專勤規
    定之故意。（二）被告並非自八十三年一月起即在外開業。病患乙○○係因患有
    精神官能方面之疾病，極易煩躁，於八十三年間經友人之介紹前來求診，當時乙
    ○○表明無法忍耐醫院之長期等候，且不願在大庭廣眾之下接受治療，因要求至
    被告家中看診。被告基於助人理念，乃同意與其約定時間在家中為其服務。嗣雙
    方產生誤會，被告乃將所有費用退還，被告當時並未在外開業。（三）被告非利
    用職務上之機會詐取財物，與貪污治罪條例第五條第一項第二款之要件不符。被
    告為苗栗醫院之醫師，其職務僅為診斷治療病患，被告隱瞞其在外開業之事實並
    按月具領獎勵金，並非利用執行醫療職務之機會，充其量僅係以苗栗醫院醫師之
    身分，對苗栗醫院之承辦人員施用詐術。（四）獎勵金之核發與醫師有無私自開
    業並無必然或直接之關係，既非以獎勵金之核發作為限制醫師開業之對價，亦非
    以醫師是否簽署專勤服務承諾書為核發獎勵金之條件。（五）獎勵金之核給程序
    非被告主觀所能左右，且專勤服務辦法、獎勵金發放要點，及系爭專勤服務承諾
    書，均未就被告違反專勤義務課予告知義務，因此被告縱未向任用機構告知其私
    自營業，亦不因此即構成詐欺行為。（六）專勤服務辦法、獎勵金發放要點及系
    爭專勤服務承諾書之內容均無應負刑責之必要告知，亦未課被告在外開業之告知
    義務，前審判決以被告未盡告知義務令被告負擔刑責，殊違罪刑法定原責。（七
    ）獎勵金追回之法律關係，依最高法院判決認係屬民事上不當得利關係。基於法
    律關係之一體，被告自任用機關受領獎勵金亦應認屬民事之法律關係。又利用職
    務上之機會詐取財物，係以公務員與機關間之公法上勤務關係的特別信任要求，
    作為加重其刑之立法理由。換言之，該罪名係以公法上之法律關係作為該罪名構
    成要件之一部。被告與任用機關間關於受領獎勵金事件既屬私法上之法律關係，
    因此被告隱瞞開業事實受領獎勵金，絕不可能構成公法關係之罪名云云
二、經查：
（一）被告丙○○於八十八年五月十日苗栗縣調查站，在江錫麒律師陪同下，供稱：
      其自六十五年間起至苗栗醫院擔任牙科醫師。八十八年五月十日晚，在苗栗市
      ○○路二０六號一樓查扣之牙醫師診療椅二張、鑲牙補牙器材、材料，該牙醫
      診所係其所經營。苗栗市○○路二０六號一樓係由其妻邱秀珍以每月二萬元，
      承租供其經營牙科診所。所營項目有牙科之一般治療（拔牙、止痛、抽神經、
      牙週病治療等）、補牙、做假牙等。自八十三年間開始在上址獨自經營牙科診
      所。為病患製作假牙，陶齒假牙每顆三千元至五千元不等，金屬假牙每顆從二
      千元至四千元不等。病患係經由他人介紹自行前來，或因白天沒有時間做治療
      或裝假牙，而在省立醫院看診時主動詢問夜間有無在外經營診所，乃安排至苗
      栗市○○路二０六號其所經營之牙科診所治療或裝假牙。八十五年至八十八年
      日曆手冊上之人名、電話係到其診所看診之病患資料。其中記載「prep」是表
      示做安裝假牙前的準備治療，「set 」代表安裝假牙，「try」及「check」是
      表示安裝假牙後一段時間回診所檢查假牙狀況是否良好，相關金額則表示做假
      牙病患應付之費用或預付之訂金。經營該診所，扣除房租、材料等成本後，每
      月約獲利二萬餘元。每月營業額平均約五萬餘元，裝置假牙每顆之利潤約從一
    千元至二千餘元不等。其有按月向苗栗醫院領取獎勵金，並知道「省市政府衛
      生處局所屬醫療機構人員獎勵金發給要點」第十四條「受領獎勵金人員，應遵
      守公務員服務法及省市立醫療機構醫師專勤醫師服務辦法等有關規定，如發現
      有自行開業、兼業或違反有關規定者，除依有關法令懲除外，並追回其自執行
      開業或兼業以後所領全部獎勵金及省市醫療機構醫師專勤服務辦法第二條第二
      項省市醫療機構醫師應依左列規定，專勤從事醫療服務、教學及研究或醫療行
      政工作，不得在住宅或其他場所應門診或設置病床等醫療設備及以任何標誌，
      招徠病人之規定（見八十八年度偵字第三０九三號偵查卷第六十八頁至七十頁
      ）。上開被告供述，係於律師陪同下所為，自係出於被告自由意志所為之供述
      。被告於八十八年七月十四日檢察官訊問時，亦承認：有領獎勵金及於夜間，
      在外開業看病人（見同上卷第五十七、五十八頁）。
（二）１、證人黃桂基於八十八年五月十二日證稱：「八十七年十一月間，我因牙痛
      至省立苗栗醫院牙科求診，經丙○○醫師診治，丙○○表示我的牙齒已蛀至根
      部，必須裝置假牙，即抄電話給我，要我利用晚上時間至其經營之診所鑲製假
      牙，並告訴我大約位置，我即依指示至其診所鑲製假牙。」「約去三、四次，
      共鑲製金屬假牙三顆。」「三顆假牙共須費用新台幣玖仟元，是在最後一次去
      該診所時，當場付現金給丙○○收取的。」（見上開偵查卷第七二頁）。於八
      十八年八月十八日檢察官訊問時，亦證稱：「（去彭醫師診所看病）有十多次
      ，在為公路那邊，不知是否他的住家。因之前在苗栗醫院看病，他告訴我要做
      牙套，但不知他為何叫我去他的診所。」（見同上卷第八四頁）２、證人劉傅
      春招於八十八年五月十二日證稱：「我曾於八十八年農曆春節前因下門牙患有
      牙週病而至省立苗栗醫院牙科就診，經該醫院牙科一診丙○○醫師診治後將二
      顆牙齒拔除。」「八十八年三月間我回到省立苗栗醫院牙科找丙○○要求製裝
      假牙，丙○○向我表示因省立醫院牙科病患較多，沒有充分時間製作假牙，品
      質較差，精密度較差，建議我利用晚上時間到他開設之牙科診所做假牙，品質
      及精密度會比較好，我即接受他的建議到他開設的診所二次就做好假牙。」「
      我一共製作固定式陶質假牙五顆，總價新台幣二萬二千元整，我是在第二次到
      他診所裝置假牙完妥後，當場將二萬二千元交付給丙○○。」（見同上偵查卷
      第七四頁、七五頁）。３、證人徐詹淑貞於八十八年五月十八日證稱：「我確
      曾於三年前左右，到過丙○○在苗栗市○○路開設之牙科診所鑲製九顆假牙。
      」「我於八十五年間因牙齒痛到省立苗栗醫院找牙科主任丙○○診治，於診療
      結果拔除一顆蛀牙，連同原來之缺牙，共需鑲製九顆假牙。丙○○向我表示健
      保不給付假牙費用，要我在晚間到他開設之牙科診所鑲製假牙，我即依丙○○
      之指示找到渠開設於苗栗市○○路之牙科診所鑲製假牙，共鑲製四顆銀牙、五
      顆瓷牙。」「（鑲製九顆假牙費用）約新台幣貳萬餘元，鑲製假牙是由丙○○
      幫我裝置的。」「（鑲製假牙費用）是由我交給丙○○親收的，以現金一次付
      清。」（見同上偵查卷第七六、七七頁）。於八十八年八月十八日檢察官訊問
      時，亦證稱：有去被告診所做假牙四顆，去了好多次（見同上偵查卷第八十五
      頁）。以上證人黃桂基、劉傅春招、徐詹淑貞均證稱：被告利用證人至苗栗醫
      院牙科看診時，招徠其等至被告所經營之牙科診所鑲製假牙，收取費用。證人
      乙○○於九十年十月十五日本院訊問時，證稱：伊本來去省立苗栗醫院給被告
      看診牙齒。後來伊要求特別給伊診治，被告要伊至外面一個處所看，該診療處
      所有一個診療檯，和省立醫院同路，沒有招牌。只收假牙費用一齒六千元，六
      齒三萬六千元等語（見本院卷第二十、二十一頁）。亦證稱被告在外替人看診
      。
（三）被告於調查站供述八十五年至八十八年日曆手冊上之人名、電話，係到其診所
      看診之病患資料。其中記載「prep」是表示做安裝假牙前的準備治療，「set
      」代表安裝假牙，「try」及「check」是表示安裝假牙後一段時間回診所檢查
      假牙狀況是否良好，相關金額則表示做假牙病患應付之費用或付之訂金。經檢
      視查扣之一九九六、一九九七、一九九八、一九九九年日記冊四本，於各日欄
      內除並遍紀載有人名、電話號碼、「prep」、「set」外，其中有記載「try」
      者，有一九九六年本七月二日、七月三日、十一月七日、十一月十一日、一九
      九七年本一月二十日、四月十四日、七月十六日、八月二十九日、十月二日、
      十月三日、十二月十五日、一九九八年本八月六日、八月十一日、九月二日、
      九月八日、九月二十九日、十一月九日、十一月十日、一九九九年一月十四日
      ；其中記載有「check」者，有一九九九年本二月四日、三月四日、三月十五
      日、三月二十三日、三月二十五日，記載阿拉伯數字代表金額者有一九九八年
      本九月十四日、十二月二十一日、一九九九年本二月二十三日、二月二十六日
      、三月十九日。且黃桂基係記載於一九九八年十一月二十三日「prep」、同月
      三十日、「  set」「prep」、同年十二月七日、十五日「set」。證人徐詹淑
      貞記載於一九九六年八月二十日「set」123，於八月二十九日「prep」7651，
      同年九月十二日「prep」、同年九月五日、十九日十日「set」。證人劉傅春
      招記載於一九九九年三月二十五日「set」、「prep」，均核與其等上開所證
      情節大致相符，證人黃桂基、劉傅春招、徐詹淑貞之證詞與事實相符，可以採
      信。另乙○○曾因被告為其所作之假牙脫落，要求退款，於八十四年一月九日
      寄送存證信函與被告。被告於同年月十二日，以存證信函寄還匯票三萬六千元
      ，亦有存證信函二紙、國內限時掛號包裹執據、掛號函件執據、掛號郵件收件
      回執各一紙可憑，證人乙○○之證詞亦可以採信。再依上開四本記事本之記載
      ，至被告上開牙科診所看診者，除黃桂基、劉傅春招、徐詹淑貞外，尚有按日
      記載之病患多人前往看診。又維登陶齒有限公司曾曾於八十八年五月七日傳真
      報價單與被告，表示若被告有自己的ｃａｓｅ，麻煩於指示單上做記號，此亦
      有該傳真報價單、信函可憑。另被告係以每月二萬元之租金，由被告之妻邱秀
      珍向謝樹蘭承租苗栗市○○路二０六號一樓房屋，亦有房屋租賃契約書三本附
      卷可憑，足證被告係在外私自經營牙科診所，為人看診營業。
（四）證人乙○○於本院結證稱約於八十三年一月初左右，至被告在苗栗市○○路診
      所看診外。其於八十四年一月九日寄與被告之郵局存證信函亦略謂：被告做的
      牙齒，除了價格昂貴外，隔天即脫落，害伊一年多來飽嚐咬牙切齒之痛苦，此
      有郵局存證信函可憑。依上開乙○○存證信函內容，可以證明被告約於八十四
      年一月九日前一年即八十三年一月間，即在外私自經營牙科診所。且被告於調
      查站亦供承自八十三年間起開始在苗栗市○○路二０六號一樓經營牙科診所，
      核與乙○○所證情節相符。足認被告確於八十三年一月初，即在苗栗市○○路
      私設牙科診所替人看診營業。
（五）被告自八十三年一月起至八十八年二月間，受領有如附表所示之服務獎勵金；
      自八十三年一月起至八十八年四月間，按月受領二萬四千元之基本獎勵金，為
      被告所自承，並有被告領取基本獎勵金及服務獎勵金統計表可憑。又苗栗醫院
      發給被告之上開獎勵金，係於每月一至五日轉入被告設於土地銀行苗栗分行0
      00000000000號帳戶內，亦有苗栗醫院九十年十二月十二日苗醫人
      字第九００七四五六號函可憑（附於本院更一審卷第一一二頁）。被告上開受
      領服務將勵金、基本獎勵金之事實亦可認定。
（六）被告自承知道「省市政府衛生處局所屬醫療機構人員獎勵金發給要點」第十四
      條受領獎勵金人員，應遵守公務員服務法及省市立醫療機構醫師專勤醫師服務
      辦法等有關規定，如發現有自行開業、兼業或違反有關規定者，除依有關法令
      懲除外，並追回其自執行開業或兼業以後所領全部獎勵金及省市醫療機構醫師
      專勤服務辦法第二條第二項省市醫療機構醫師應依左列規定，專勤從事醫療服
      務、教學及研究或醫療行政工作，不得在住宅或其他場所應門診或設置病床等
      醫療設備及以任何標誌，招徠病人之規定（見八十八年度偵字第三０九三號偵
      查卷第七十頁）。且被告亦簽訂有承諾書，表示願貢獻一切力量竭誠為病患服
      務，盡力維護人民健康，除切實遵照省立醫療機構醫師專勤服務辦法外，並願
      恪遵「不在外開業或兼業、不將醫師證書或服務執照借與他人開業、不假借任
      何人名義在外幫助有關醫療營利事業、私人所有醫療儀器設備一律撤除或封存
      不再使使用院洛院職守，應不得在外開業或兼業」之承諾，嚴守崗位，盡忠職
      守，如有違反願依法接受懲除，並繳還自行開業或兼業起所領全部獎勵金。亦
      有該承諾書影本可憑。足認被告知悉如在外開業，依規定不得受領獎勵金。
（七）於原審法院，證人羅日煌證稱：於八十七年二月去被告苗栗市○○路二六０號
      洗牙齒、擦藥，共去二、三次，被告未收錢。證人吳麗蓉證稱：於八十七年間
      ，去給被告補牙，沒收錢，瓷牙僅收工本費，沒有掛號。證人邱秀琴證稱：於
      八十七年間因白天上班，連繫被告在為公路二六０幫忙看診，沒有掛號、收費
      。證人林邱秀珠證稱：曾至為公路二六０號診所看診，沒有收費。證人謝進兆
      亦證稱：沒有掛號、沒有製作病歷及收費。證人呂滿證稱：曾於八十七年底晚
      上，多次帶收容之殘障人士前往為公路二六０號看診，沒有收費。（見原審卷
      宗第八十九至九十二頁）。證人邱秀珍即被告之妻於本院前審證稱：被告大約
      在八十五年開業，都只替親朋好友看診而已（見本院前審卷第二四頁）。證人
      乙○○於本院證稱：在醫院等會緊張，才請被告幫忙，求他好幾次，被告才答
      應（見本院更一審卷第二一頁）。上開羅日煌、吳麗蓉、邱秀琴、林邱秀珠、
      呂滿及乙○○所證情節，為其等個人之經驗，不能據為被告未在外開業之證據
      。證人邱秀珍為被告之妻，所證情節與證人劉春招、徐詹淑貞、黃桂基之證詞
      不符，不能採信。證人即苗栗醫院人事室主任於原審法院證稱：依法公務員不
      得在外兼業或開業，不因簽立承諾書而有影響。八十二年時，衛生處才要求簽
      訂承諾書。簽承諾書不是領取獎勵金之條件等語（見原審卷第一六二、一六三
      頁），係其個人意見之陳述，不得採為認定事實之證據。
（八）綜上所述，被告所為自八十五年起偶而為親友義診，若有假牙製作者，則酌收
      工本費之辯詞，無非圖卸刑責之詞不足採信，其右揭犯行，事證明確，應予依
      法論科。
三、行政院衛生署頒布之省市立醫療機構醫師專勤服務辦法第二條規定：「省市立醫
    療機構醫師應依左列規定，專勤從事醫療服務、教學及研究或醫療行政工作：(一)
    、遵守：：：，(二)、不得在住宅或其他場所應門診或設置病床等醫療設備及以任
    何標誌，招徠病人，(三)不得利用配偶、親友開業之場所或設備從事醫療業務。第
    八條規定，醫師違反第二條之規定者，除依有關法令懲處外，並追回其自違反規
    定之日起所領之勵金。而省市政府衛生處局所屬醫療機構人員勵金發給要點
    ，第二點亦規定，勵金之發給，分基本勵金及服務勵金二種，第十四點規
    定，受領勵金人員，應遵守公務員服務法及省市立醫療機構醫師專勤服務辦法
    等有關規定。如發現有自行開業、兼業或違反有關規定者，除依有關法令懲處外
    ，並追回其執行開業或兼業以後所領全部勵金。綜上規定以觀，公立醫院醫師
    ，如在外開業或兼業，自不得領取勵金。又刑法上所謂詐術，並不以積極欺岡
    為限，即利用人之錯誤而使其為財物之交付，亦不得謂非詐欺。被告係省立苗栗
    醫院之醫師，屬公務員服務法所規定之公務員，猶隱瞞其開業之事實，使苗栗醫
    院誤以被告已依其所簽署之專勤服務承諾書，實踐上開專勤服務辦法之規定，合
    乎上開勵金發給之要件，而發給基本勵金及服務勵金，自係利用職務上之
    機會詐取財物（最高法院八十六年台上字第五四五七號、第二三四四號判決參照
    ）。被告辯護人辯護意旨謂：被告在外為病人服務之行為，並未構成專勤服務之
    違反，亦未有違反專勤義務之故意。被告非利用職務上之機會許取財物，與貪污
    治罪條例第五條第一項第二款之要件不符。被告為苗栗醫院之醫師，其職務僅為
    診斷治療病患，被告隱瞞其在外開業之事實並按月具領獎勵金，並非利用執行醫
    療職務之機會，充其量僅係以苗栗醫院醫師之身分，對苗栗醫院之承辦人員施用
    詐術。獎勵金之核發，與醫師有無私自開業，並無必然或直接之關係，既非以獎
    勵金之核發作為限制醫師開業之對價，亦非以醫師是否簽署專勤服務承諾書為核
    發獎勵金之條件。獎勵金之核給程序非被告主觀所能左右，且專勤服務辦法、獎
    勵金發放要點，及系爭專勤服務承諾書，均未就被告違反專勤義務課予告知義務
    ，因此被告縱未向任用機構告知其私自營業，亦不因此即構成詐欺行為。專勤服
    務辦法、獎勵金發放要點及系爭專勤服務承諾書之內容均無應負刑責之必要告知
    ，亦未課被告在外開業之告知義務，前審判決以被告未盡告知義務令被告負擔刑
    責，殊違罪刑法定原責。獎勵金追回之法律關係，私法上之法律關係。而利用職
    務上之機會許取財物，係以公務員與機關間之公法上勤務關係的特別信任要求，
    作為加重其刑之立法理由。被告與任用機關間關於受領獎勵金事件既屬私法上之
    法律關係，因此被告隱瞞開業事實受領獎勵金，絕不可能構成公法關係之罪名云
    云，為辯護人個人之意見，不得據為被告未犯罪之理由。
四、被告為公務員服務法所規定之公務員，已簽署專勤服務承諾書，承諾願實踐上開
    專勤服務辦法所規定，不在外私自開業及兼業。竟隱瞞在外開業之事實，使苗栗
    醫院陷於錯誤，先後發給共五百四十六萬二千二百四十四元之服務獎勵金、基本
    獎勵金，核犯貪污治罪條例第五條第一項第二款利用職務上之機會，詐取財物罪
    。其先後數次犯行，罪名相同，犯意概括，應依連續犯以一罪論處。被告犯貪污
    治罪條例第五條第一項第二款之利用職務上之機會，詐取財物罪，在偵查中自白
    ；並自動繳交全部所得之財物五百四十六萬二千四百四十四元，此有苗栗醫院九
    十年十月二十六日苗醫人字第九００六二二一號函可稽，應依貪污治罪條例第八
    條第二項予以減輕其刑。
五、被告利用職務上之機會，詐取財物之事證，已臻明確，原審未予依法論科，核有
    未合。上訴人即公訴人上訴意旨，執此指摘原審判決不當，顯有理由，自應由本
    院將原審判決撤銷改判。茲審酌被告並無不良素行，此有前案紀錄表在卷可按，
    其犯罪後坦承犯罪事實，又自動繳交所得財物，犯罪後態度尚佳等一切情狀，從
    寬科處如主文第二項所示之刑，並依貪污治罪條例第十七條規定宣告褫奪公權二
    年。其所得財物，已全部繳還苗栗醫院，不予諭知追繳。
據上論斷，應依刑事訴訟法第三百六十九條第一項前段、第三百六十四條、第二百九
十九條第一項前段，貪污治罪條例第二條前段、第五條第一項第二款、第八條第二項
、第十七條，刑法第十一條、第五十六條、第三十七條第二項，判決如主文。
本案經檢察官甲○○到庭執行職務。
中      華      民      國      九十一      年      一    月  二十三    日
                                   臺灣高等法院臺中分院刑事第九庭
                                         審判長法  官　陳  筱  珮
                                               法　官  康  應  龍
                                               法　官　趙  春  碧
右正本證明與原本無異。
如不服本判決應於收受送達後十日內向本院提出上訴書狀，其未敘述上訴之理由者並
得於提起上訴後十日內向本院補提理由書（均須按他造當事人之人數附繕本）。
                                               書記官  陳  文  琴
中      華      民      國　  九十一     年      一       月   二十四   日
                                                                        Ｆ
